【裁判字號】    91,易,194
【裁判日期】    920104
【裁判案由】    妨害名譽
【裁判全文】
臺灣花蓮地方法院刑事判決                          九十一年度易字第一九四號
    公  訴  人  臺灣花蓮地方法院檢察署檢察官
    被      告  戊○○  女  四.
右列被告因妨害名譽案件，經檢察官提起公訴（九十年度偵字第二七七二號），本院
判決如左：
    主  文
戊○○公然侮辱人，處拘役拾伍日，如易科罰金，以參佰元折算壹日。
    事  實
一、戊○○於民國（下同）八十九年十二月二十六日下午三時許，因甲○○告訴戊○○誣告乙案至台灣花蓮地方法院檢察署開庭，詎戊○○竟基於公然侮辱甲○○及
    乙○○之犯意，於該署法警室報到台前、該署偵查庭走廊、該署大門口及該署外
    廣場，公然接續以「姘那個組頭，姘那離過婚，簽六合彩的啦」、「婊子」、「
    跟人家偷抱小孩」、「離兩次婚，又姘一個坐檯的」等語侮辱乙○○、以「怎樣
    瘋，你們才是瘋子」等語侮辱甲○○、乙○○。
二、案經甲○○、乙○○訴由臺灣花蓮地方法院檢察署檢察官偵查起訴。
    理  由
一、訊據被告戊○○固不否認其於前揭時間，確因上開誣告案件，與甲○○、乙○○
    、丁○○、丙○○均在地檢署碰面，其並於開庭前及開庭後在上揭地點與告訴人
    發生爭吵，且甲○○、乙○○所提供之數位錄音機乙台及轉拷錄音帶乙捲，其中
    所錄的女子聲音確實係伊的無誤，惟矢口否認有何公然侮辱之罪嫌，辯稱：告訴
    人提出之數位錄音機、轉拷錄音帶及錄音譯文，並非八十九年十二月二十六日當
    天所錄，且該錄音機係由他們二人自己操縱的，錄音內容有剪接的嫌疑；伊當天
    沒有罵「婊子」及「瘋子」等語，伊說他們偷抱小孩、與從事六合彩的人同居都
    是事實，且伊當天很多話是對妹妹丁○○、丙○○說，縱使有和乙○○、甲○○
    說話，也僅是和他們理論，並非對公眾說，故不符合法律規定之「公然」要件云
    云（見本院卷第四十四頁、九十一年十二月十九日審判筆錄第五頁至第七頁），
    惟查：
（一）經本院將告訴人提出之數位錄音機乙台、轉拷錄音帶乙捲連同譯文乙份送法務
      部調查局鑑定有無剪接造假情形，該局函覆稱：送鑑錄音帶Ａ面約十五分八秒
      至約三十一分五十秒處（即數位錄音機內第九段及第十一段）未發現有中斷痕
      跡，其他部分因受背景雜音干擾及聲音微弱不符鑑定條件，歉難鑑定其剪接情
      形，此有該局九十一年十一月二十六日、調科參字第０九一００八００八六０
      號函文乙紙在卷可稽，並有數位錄音機一台、轉拷錄音帶乙捲及譯文乙份扣案
      可佐。而經本院鑑定前揭數位錄音機第九段及第十一段內容，其中第九段部分
      ，內容為（均台語）：「（男聲）：你看她又罵我了，他們都有聽到，她又罵
      我，你已經聽到了。（女聲）：婊子，我罵你什麼。」；第十一段部分，內容
      為（均台語）：「（男聲）不要理她，走、走、走。（女聲）誰要理你，跟人
      家偷抱小孩，我去看小孩，還敢告人家，告輸了你還說。．．．（女聲）丟臉
      死了，離兩次婚，又姘一個坐檯的。．．．．（女聲）怎樣、怎樣，姘組頭的
      啦．．．．。」，此有本院九十一年十二月五日勘驗筆錄乙份在卷可稽（見本
      院卷第五十七頁至第五十九頁），又承前所述，被告自承扣案錄音帶內之女子
      聲音為其聲音無誤（見本院卷第四十四頁），足證被告於上開數位錄音機錄製
      之時間及地點，確有口出「婊子」、「跟人家偷抱小孩」、「離兩次婚，又姘
      一個坐的」、「姘組頭」等語無誤，該部分錄音內容並非遭人剪接、造假而
      來。
（二）經本院當庭勘驗告訴人所提轉拷錄音帶乙捲，其內容經核與告訴人提出於本院
      之譯文均相符合（見本院卷第四十四頁）；又本院勘驗數位錄音機第九段內容
      之上開結果，核與告訴人提出之譯文第五頁所載「．．．乙○○：她又罵我了
      ，你們都有聽到。戊○○：婊子！婊子！．．．。」大致相符，本院勘驗數位
      錄音機第十一段內容，亦與告訴人提出之譯文第六頁所載相符；且告訴人指稱
      前揭數位錄音機中被告與其二人之對話，係分別錄自八十九年十二月二十六日
      其等在台灣花蓮地方法院檢察署法警室報到時、在該署偵查庭等候開庭時、在
      偵查庭走廊等候開庭時、因雙方過於吵鬧遭法警趕至該署大門口時、偵查庭結
      束後走出該署至該署大樓外廣場時，及雙方在廣場發生糾紛，赴派出所做筆錄
      時等，核與被告所供：八十九年十二月二十六日在偵查庭外，是乙○○、甲○○罵伊「瘋子啊」後，伊才回應對方，之後就沒有理他們，準備開庭，開完偵
      查庭後，他們又罵伊云云（見本院卷第二十一頁）；證人丙○○證稱：八十九
      年十二月二十六日當天是乙○○、甲○○二人來報到時，先用動作挑釁被告，
      後來被告受不了就找他們理論，後來乙○○、甲○○要開車撞被告，經法警報
      案等語（見本院卷第二十四頁）、證人丁○○證稱：當時甲○○、乙○○罵被
      告「瘋子啊」，被告才去找他們理論，後來伊去上廁所，沒有聽到被告是否有
      說什麼話。伊回來後看到甲○○拿著數位錄音機靠近在講電話的被告，被告發
      現後就拿手機接近甲○○，並說「你錄啊」。之後他們三人就進去開庭了。開
      庭後他們還罵被告「瘋子啊」，被告沒有聽到，經伊告知後，被告就去找他們
      理論等語（見本院卷第二十五頁），吵架之流程、時點、地點均大致相符，被
      告甚且曾以上揭譯文內容，向台灣花蓮地方法院檢察署檢察官提出告訴人二人
      於八十九年十二月二十六日下午三時許，在該署偵查庭及該署大樓前方車道上
      公然辱罵伊瘋子之告訴，此有該署九十年度偵字第一二九０、九十年度偵續字
      第四十四號各不起訴處分書乙份在卷可稽，足見告訴人所提之前揭證物，堪認
      可信，被告空言指稱該錄音內容有剪接之嫌疑，顯係虛妄之詞，以圖卸免其責
      ，所辯不足為採。
（三）告訴人所提之前揭證物具有可信性業如前述，而被告亦自承數位錄音機中之女
      子聲音為其聲音無誤，則核以前揭譯文，堪認錄音當天一開始，乙○○稱「瘋
      子啊」後，被告確有緊接稱「哼！怎樣瘋，怎樣瘋，你們才是瘋子！」無誤（
      見譯文第一頁）。且從被告口罵「哼！怎樣瘋，怎樣瘋，你們才是瘋子！」「
      婊子，我罵你什麼。」「姘那個組頭，姘那離過婚，簽六合彩的啦」「跟人家
      偷抱小孩」「離兩次婚，又姘一個坐檯的」等語係分別緊接乙○○所言「瘋子
      啊」「你看她又罵我了，他們都有聽到，她又罵我，你已經聽到了。」「不要
      理他」「孩子是你生的嗎？你有本事生嗎？．．．父親在這裡」「走、走、走
      ，不要理他」等語而來，明顯可證被告當時確係為回應乙○○所言，而向乙○○、甲○○口罵「瘋子」、向乙○○口罵「婊子」「姘那個組頭，姘那離過婚
      ，簽六合彩的啦」「跟人家偷抱小孩」「離兩次婚，又姘一個坐檯的」等語無
      疑，其辯稱當時只是在和妹妹丁○○、丙○○說話云云，不足為採。
（四）按刑法第三百零九條之公然侮辱罪，以公然為要件，所謂公然，係指不特定人
      或多數人所得共見共聞之情形而言，高等法院著有八十七年度上易字第六六０
      號判決可資參照。被告與告訴人發生爭吵之時間及地點，既係於八十九年十二
      月二十六日下午三時許等待開庭前及開庭後，分別在台灣花蓮地方法院檢察署
      法警室前、該署偵查庭、該署偵查庭走廊、該署大門口及該署大樓外廣場等處
      ，則均屬任何第三人得共見共聞之狀態，縱使被告辯以：當時只是要和告訴人
      理論云云，惟仍難解該「公然」之構成要件業已成立之事實。再「瘋子」、「
      婊子」、「姘」、「偷」等詞，依一般人之社會觀念，乃表示不屑、輕蔑之意
      思，足以對於個人在社會上所保持之人格及地位達貶損其評價之程度，縱使被
      告罵告訴人「偷抱小孩」、「姘組頭」及「姘坐檯的」等語，均係出於確有該
      事實而言，惟被告不以他詞彰明其意，卻以「姘」、「偷」二字代之，其口出
      此語時，具有侮辱告訴人之意圖甚明，所辯自不足採。
（五）被告既不否認有於八十九年十二月二十六日與告訴人在上揭地點發生爭執，其
      甚且執上揭譯文內容向檢察官提出告訴，業如前述，惟其復向本院空言辯稱上
      開錄音內容非八十九年十二月二十六日當天錄得，且無法說明究竟為何日所錄
      ，顯見其此部分所辯亦不足採，附此敘明。
（六）綜上所述，本件事證業已明確，被告之犯行堪以認定，應予依法論科。
二、核被告所為，係犯刑法第三百零九條第一項之公然侮辱罪。被告基於同一公然侮
    辱他人之犯意，而口罵上揭話語，為接續犯，公訴人認係連續犯，當屬誤會，附
    此敘明。爰審酌被告犯罪之動機、目的、手段、犯罪時所受之刺激、犯罪所生之
    損害，及其與告訴人平日之關係等一切情狀，量處如主文所示之刑，並諭知易科
    罰金之折算標準。
據上論結，應依刑事訴訟法第二百九十九條第一項前段，刑法第三百零九條第一項、
第四十一條第一項前段，罰金罰鍰提高標準條例第一條前段、第二條，判決如主文。
本案經檢察官吳毓靈到庭執行職務
中      華      民      國    九十二    年      一      月      四      日
                              臺灣花蓮地方法院刑事庭
                                  審判長法官  陳淑媛
                                        法官  蘇姵文
                                        法官  鄭光婷
右正本證明與原本無異。
如對本判決不服，應於送達後十日內，向本院提出上訴狀。（應抄附繕本）告訴人或
被害人如對於本判決不服者，應具備理由請求檢察官上訴，其上訴期間之計算係以檢
察官收受判決正本之日期為準。
                                  法院書記官
中      華      民      國    九十二    年      一      月      七      日
附錄本判決論罪之法律條文：
刑法第三百零九條第一項：
公然侮辱人者，處拘役或三百元以下罰金。


司法院資訊處製作；財團法人民間司法改革基金會備份。
